【裁判字號】    91,交聲,483
【裁判日期】    920214
【裁判案由】    聲明異議
【裁判全文】
臺灣臺南地方法院交通事件裁定                    九十一年度交聲字第四八三號
    移
    受處分人
    即異議人  甲○○  男三十一.
右列受處分人因違反道路交通管理處罰條例案件，對於交通部公路總局嘉義區監理所
台南監理站民國九十一年十一月八日所為之裁決處分（處分案號：南監五字第裁七四
—Ｚ00000000號、Ｚ00000000號）及九十一年十一月六日所為之裁
決處分（處分案號：南監五字第裁七四─七四六一Ａ一二０七號），聲明異議，本院
裁定如左：
    主  文
異議駁回。
    理  由
一、聲明異議意旨略以：如附件聲明異議狀所載。
二、按汽車行駛於高速公路或設站管制之道路，而不遵管制之規定者，處汽車駕駛人
    新臺幣三千元以上六千元以下罰鍰；並予記違規點數一點；汽車駕駛人，駕駛汽
    車有在道路上蛇行，或以其他危險方式駕車者，處新臺幣六千元以上二萬四千元
    以下罰鍰，並當場禁止其駕駛；另吊扣該車輛牌照三個月；並予記違規點數三點
    ；汽車駕駛人在六個月內，違規記點共達六點以上者，吊扣駕駛執照一個月，道
    路交通管理處罰條例第三十三條第一項、第六十三條第一項第一款、第四十三條
    第一項第一款、第四項前段、第六十三條第一項第三款、同條第二項分別定有明
    文。次按汽車行駛高速公路，應依速限標誌指示；汽車行駛高速公路，不得有跨
    行車道、蛇行、迴轉、倒車或逆向行駛、在路肩上行駛，或利用路肩超越前車或
    倒車及車輛夜間行車時未使用燈光行為；汽車在行駛途中，不得驟然或任意換車
    道，如欲超越前車或變換車道時，應先顯示方向燈告知前後車輛，並保持安全距
    離及間隔，方得超越或變換車道，高速公路交通管制規則第五條第一項、第九條
    第一項第一款、第二款、第八款、第十一條亦分別規定甚明。
三、經查：
    （一）本件受處分人即異議人甲○○係於民國九十一年十月六日凌晨二時十八分
          許，駕駛車號Ｓ３─０１０３號自小客車，在行經速限一百公里之國道一
          號高速公路南向二三二公里處時，為警以雷達測速器測獲該輛小客車行車
          速度高達一四二公里，已超速四十二公里，經警開啟警示燈、鳴警報器及
          出示指揮棒明顯予以攔車稽查時，該輛小客車不僅未停車受檢反而關閉車
          頭大燈轉由路肩加速駛離，沿途並高速蛇行穿梭及行駛路肩逃避攔查，且
          行駛途中未顯示方向燈即任意變換車道，迨駛至南向二三八公里處時，因
          前方有大型車阻道，始為沿途在後追趕之警車在該處予以攔停，值勤員警
          並當場出示雷達測試器鎖定之超速數據及告知異議人違規行為後，當場製
          單舉發等情，有內政部警政署國道公路警察局公警局交字第Ｚ00000
          000號、Ｚ00000000號舉發違反道路交通管理事件通知單及內
          政部警政署國道公路警察局第四警察隊九十一年十月二十八日公警國四交
          字第０９１００１１９０９號函各一紙在卷可稽，並經本件舉發員警張皎
          彰於本院調查時到庭陳證：「（問：本件是否你告發的，情形如何？）是
          我告發的，當時我們是執行凌晨巡邏勤務，我們警車先開到南下二三二公
          里處做測速勤務，我們大約在二、三百公尺前就測速到異議人所駕駛該輛
          自小客車超速時速大約一百四十二公里，我們就立即開啟警示燈鳴警報器
          並持閃光指揮棒下車準備攔停，異議人看見我們對之攔停立即關掉大燈然
          後往路肩變換行駛，我們立即駕車尾隨在後，沿途並開警示燈鳴警報器，
          異議人沿途二、三次以上任意變換車道蛇行，並行駛路肩要躲避我們的攔
          停，一直追到二三八公里處，因為異議人前方有車輛無法衝過去，我們才
          由外車道追至到他車前將之攔停，異議人沿途變換車道時並沒有打方向燈
          也未開大燈，我們是經由異議人車後第三煞車燈沿途辨識，在追緝過程中
          異議人的車子沒有離開過我們的視線，我們一直追到二三八公里處異議人
          的車子才被我們攔下來」等語明確（見本院九十一年十二月二十六日訊問
          筆錄），核與證人即舉發之員警李泰錫於本院調查時到庭陳證：「當時我
          和張皎彰共同執行巡邏勤務，當時是由張皎彰開車我做測速工作，當時我
          先在二三二公里處停車作測速工作，我測到異議人該輛車超速行駛，我開
          啟警示燈鳴警報器而由張皎彰持指揮棒下車攔停，異議人見有警車攔查馬
          上關掉大燈，我們就由路肩起駛尾隨異議人的車子，我們沿途並開警示燈
          鳴警報器，異議人車子沿途行駛路肩外、內線變換車道，沿途變換車道未
          打方向燈也未開大燈，我們一直追到二三八公里處時因為前方有大型車阻
          道，我們才能將之攔停，在追緝過程中異議人車子始終未離開我們的視線
          」等語（見上開本院同日訊問筆錄）之情節相符，而異議人於本院同日訊
          問時亦坦承有於右開時、地駕駛該輛小客車行車超速、不慎關掉大燈，並
          在前開地點為警當場攔停製單舉發之事實無訛，參諸執勤警員係依法執行
          公務，與異議人並不相識，素無怨隙，苟非實情，自無須恣意誣攀之理。
          而且警員執行公務本身受行政懲處責任之監督，到庭具結作證更以刑罰擔
          保其真實性，警員應無甘冒行政懲處及刑法偽證罪責任而刻意誣陷之必要
          。因此，可信賴警員張皎彰、李泰錫前開陳證為真實。
    （二）異議人雖復辯稱其並無行駛路肩、變換車道及蛇行之情事云云。惟按法院
          受理交通異議案件，乃是對於交通舉發行政處分審查其是否違法，本質上
          屬於行政爭訟過程，與普通法院審理刑事案件之原則不同。其舉證責任之
          原理，非如刑事案件中，應超越任何合理懷疑始可為有罪判決者之嚴格程
          度。其舉證責任之原理，應與民事訴訟相類似，除有特別規定外，基本上
          準用民事訴訟法，由國家機關與人民二造，各自履行其主觀之舉證責任，
          在過程中各自提出證據；若窮盡各種證據方法，待證結果仍有不明時，則
          由客觀之舉證責任危險分配原則，決定國家機關與人民二造何人應受敗訴
          危險。此參酌行政訴訟法第一百三十六條規定準用民事訴訟法第二百七十
          七條自明。查原裁決機關交通部公路總局嘉義區監理所台南監理站，裁決
          異議人甲○○在高速公路有行駛路肩、以危險方式駕車及不依規定任意變
          換車道之違規事實，乃引據舉發單為證。而舉發本件違規事件之內政部警
          政署國道公路警察局第四隊員警張皎彰及李泰錫，就本件如何查獲並舉發
          之經過，亦於本院調查時到庭陳證無訛，已如前述，並就異議人先是超速
          經警攔檢未停，旋即關閉車燈轉由【行駛路肩】往前逃逸，沿途並高速【
          蛇行】穿梭及【行駛路肩】逃避攔查，且行駛途中【未顯示方向燈即任意
          變換車道】等本件違規情節均供述明確，而查警員張皎彰、李泰錫本身直
          接見聞異議人所駕之小客車在高速公路上有行駛路肩、以蛇行等危險方式
          駕車及不依規定任意變換車道之事實經過，對事實最為明瞭，又經以行政
          及刑事責任擔保其真實性，且舉發當時所記載違規人所駕車之違規情節又
          與事實相符等等各項因素，綜合認定其陳述為可採信。而異議人就其指稱
          舉發員警舉發其有行駛路肩、以蛇行等之危險方式駕車及任意變換車道有
          誤乙節，既未提出確實證據以供調查，且未提供任何相關證據足資證明值
          勤員警確有捏造事實違法取締之情事，從而異議人前開所辯，要係卸責之
          詞，自無可採。
    （三）本件異議人有於右述時、地，在高速公路超速行駛、行駛路肩、以蛇行等
          危險方式在道路上駕車、不依規定任意變換車道之事實，既可認定，則移
          送機關即交通部公路總局嘉義區監理所台南監理站據此引用前開道路交通
          管理處罰條例第三十三條第一項、第四十三條第一項第一款、第四項前段
          、第六十三條第一項第一款、第三款規定，而共裁處異議人罰鍰新臺幣二
          萬七千元，並吊扣該車輛牌照三個月及記違規點數共六點，另因異議人在
          六個月內已因本件違規記點共達六點以上，再依前開條例第六十三條第二
          項規定，裁處異議人吊扣駕駛執照一個月，於法並無不當，異議人異議為
          無理由，均應予駁回。
四、據上論斷，應依道路交通案件處理辦法第十九條，裁定如主文。
中      華      民      國      九十二      年     二     月    十四    日
                                  臺灣臺南地方法院交通法庭
                                      法  官  張  瑛  宗
右正本證明與原本無異
如不服本裁定應於送達後五日內向本院提出抗告狀
                                      書記官  陳  志  德
中      華      民      國      九十二      年     二     月    十八    日


司法院資訊處製作；財團法人民間司法改革基金會備份。
